【裁判字號】    99,消債清,145
【裁判日期】    991028
【裁判案由】    清算事件
【裁判全文】
臺灣板橋地方法院民事裁定           99年度消債清字第145號
聲  請  人  甲○○原名陳輝榮.
上列當事人聲請消費者債務清理事件，本院裁定如下：
    主    文
聲請人甲○○自中華民國九十九年十月二十八日下午五時起開始
清算程序，並同時終止清算程序。
    理    由
一、按更生方案未依消費者債務清理條例第59條、第60條規定可
    決時，除有該條例第64條規定之情形外，法院應以裁定開始
    清算程序，消費者債務清理條例（下稱消債條例）第61條定
    有明文。而法院開始清算程序之裁定，應載明其年、月、日
    、時，並即時發生效力；債務人之財產不敷清償清算程序之
    費用時，法院應裁定開始清算程序，並同時終止清算程序，
    復為消債條例第83條第1項、第85條第1項所明定。
二、經查：
  (一)本件聲請人即債務人聲請更生，前雖經本院98年度消債更更
    字第27號裁定開始更生程序在案，且經債務人於民國98年10
    月29日提出更生方案，嗣本院於99年8月6日採行書面可決方
    式通知各債權人確答是否同意該更生方案，然經無擔保及無
    優先權債權人全體均來函表示不同意，即債務人所提之更生
    方案，未能依消費者債務清理條例第59條、第60條規定獲得
    債權人會議之可決。
  (二)本院審酌債務人甲○○所提出以每一個月為一期，每期5,00
    0元，清償8年，共計96期，清償總額新臺幣（下同）480,00
    0元之更生方案，僅佔無擔保及無確定債權表總額2,859,362
    元之16.786％，清償成數甚低，有債務人所提本院更生事件
    財產及收入狀況報告書暨更生方案、本院99年8月6日板院輔
    98年度司執消債更衷消字第649 號債權表附卷可稽（見本院
    98年度司執消債更字第649號卷第86頁-第87頁、第222頁）
    。又依債務人提出之更生方案自陳其任職於光泉食品股份有
    限公司擔任義務專員，每月薪資40,000元，然經本院依職權
    調閱債務人之稅務電子閘門財產所得調件明細表所示（分見
    本院97年度消債更字第1000號卷第34頁、本院98年度司執消
    債更字第649號卷第160頁-第161頁），債務人於96、97年度
    薪資給付總額分別為483,247元、525,928元，其每月平均所
    得應為42,048元【計算式：（96年度薪資所得483,247+97年
    度薪資所得525,928元）2＝42,048元），從而，債務人於
    更生方案中所列每月必要支出高達69,050元【計算式：房租
    13,000元+小孩安親班12,000元+奶粉尿布3,500元+電話費1,
    500元+醫藥費3,000元+水電瓦斯費4,500元+生活費23,000元
    +第四台費用550元+保姆費8,000元＝69,050元】，顯已超過
    每月收入狀況，甚而逾越一般人之生活之必要程度，其仍欲
    維持慣常之生活消費，堅持上述必要支出，即難見有撙節開
    支，戮力還款之誠意，而有消債條例第63條第1項第8款、第
    64條第2項第2款無履行可能之情形，遑論該更生條件對於債
    權人亦非公允，並不符合得由同條例第64條第1 項本院逕以
    裁定認可更生方案之要件。
三、綜上所述，本件聲請人所提出之更生方案，已經債權人決議
    否決，復無消費者債務清理條例第64條第1 項所定得予認可
    之情形，依消費者債務清理條例第61條規定，自應由本院以
    裁定開始清算程序。末查，債務人於聲請更生時其所有不動
    產，業經臺灣高雄地方法院97年度司執字第116864號強制執
    行事件拍定，復於98年9月10日經臺灣高雄地方法院98年9月
    30日實行分配在案，其賣得價金並經分配予抵押權人國泰人
    壽保險股份有限公司、國泰世華商業銀行股份有限公司、安
    泰商業銀行股份有限公司，此有國泰人壽保險股份有限公司
    98年11月19日陳報狀、國泰世華商業銀行股份有限公司99年
    9月23日陳報狀、安泰商業銀行股份有限公司99年9月15日陳
    報狀在卷可按（見本院98年度司執消債更字第649號卷第132
    頁-第138頁、第262頁- 第269頁），則債務人名下已無可供
    變價之動產、不動產，此有債務人之97年度稅務電子閘門財
    產所得調件明細表足憑（見本院98年度司執消債更字第649
    號卷第160頁-第161頁），而清算尚需清算程序費用，參酌
    本件清算程序之規模，已堪認債務人之財產不敷清償清算程
    序之費用，是依首開規定，本件裁定開始本件清算程序，並
    應同時終止清算程序，爰裁定如主文。
四、另法院終止清算程序後，債務人之債務並非當然免除，仍應
    由法院斟酌消費者債務清理條例有關免責之規定，例如本條
    例第133 條、第134條、第135條等，依職權認定是否裁定免
    責，以避免債務人基於脫免債務之意圖，故意提出顯難使債
    權人接受之方案，造成無法經債權人會議可決其更生方案，
    而依法律規定進入清算程序之結果，故法院終止清算程序後
    ，債務人雖有免責之機會，惟其財產不敷清償清算程序之費
    用如係因上述條例所定不可免責之事由所致，法院即非當然
    為免責之裁定，債務人就其所負債務仍應負清償之責，附此
    敘明。
中    華    民    國    99    年    10    月    28    日
                  民事第二庭    法  官  吳振富
上為正本係照原本作成。
本件不得抗告。
中    華    民    國    99    年    10    月    28    日
                                書記官  江文彬

司法院資訊處製作；財團法人民間司法改革基金會備份。
